臺灣臺中地方法院刑事判決　　　　　　 100年度訴字第2871號
公　訴　人　臺灣臺中地方法院檢察署檢察官
被　　　告　張見政
上列被告因毒品危害防制條例案件，經檢察官提起公訴(100年度
毒偵字第2807號），被告於準備程序就被訴事實為有罪之陳述，
經告以簡式審判程序之旨，並聽取當事人意見後，合議庭裁定由
受命法官獨任進行簡式審判程序，本院判決如下：
    主    文
張見政持有第一級毒品純質淨重十公克以上，累犯，處有期徒刑
壹年肆月。扣案之第一級毒品海洛因陸包（合計驗餘淨重15.8公
克，空包裝總重1.90公克，其中5包純度79.82%，純質淨重12.61
公克）均沒收銷燬。
    犯罪事實
一、張見政前因施用毒品、殺人未遂、槍砲彈藥刀械管制條例、
    販賣毒品、麻醉藥品管理條例等案件，分別經法院判處有期
    徒刑 3年2月、5年6月、1年6月、7年1月、8月，嗣裁定應執
    行有期徒刑15年確定，於民國91年 6月19日假釋付保護管束
    ，迄97年12月15日保護管束期滿，未經撤銷假釋，以執行完
    畢論。不料張見政不知悔改，復明知海洛因係毒品危害防制
    條例第2條第2項第 1款所列管之第一級毒品，不得非法持有
    、施用，竟為施用第一級毒品，乃基於持有第一級毒品海洛
    因純質淨重10公克以上及施用第一級毒品之犯意，於100年8
    月 1日22時許，在臺中市○○路某遊藝場內，以新臺幣（下
    同）50,000元之代價，向真實姓名年籍均不詳綽號「阿偉」
    之成年男子，購入第一級毒品海洛因陸包（合計純質淨重至
    少12.61公克)，即非法持有第一級毒品純質淨重10公克以上
    ，並於100年8月 3日上午10時許，在臺中市○○路路邊其所
    駕駛之自用小客車內，以將海洛因摻入香菸再點火吸食煙霧
    之方式，施用第一級毒品海洛因1次。嗣100年8月3日中午12
    時20分許，員警持本院核發之搜索票，至臺中市○區○○路
    192巷3號5樓張見政之居所執行搜索，查獲並扣得海洛因6包
    (合計驗餘淨重15.8公克，空包裝總重1.90公克，其中5包純
    度79.82 %，純質淨重12.61公克)，因而查悉上情。
二、案經臺中市政府警察局霧峰分局報告臺灣臺中地方法院檢察
    署檢察官偵查起訴。
    理    由
一、按除被告所犯為死刑、無期徒刑、最輕本刑為 3年以上有期
    徒刑之罪或高等法院管轄第一審案件者外，於前條第 1項程
    序進行中，被告先就被訴事實為有罪之陳述時，審判長得告
    知被告簡式審判程序之旨，並聽取當事人之意見後，裁定進
    行簡式審判程序，刑事訴訟法第273條之1第 1項定有明文。
    本件被告張見政所犯係1年以上7年以下有期徒刑之罪，並於
    準備程序期日，就被訴事實坦白認罪（見本院卷第15頁），
    經告以簡式審判程序之旨，並聽取被告、檢察官之意見後，
    本院合議庭裁定進行簡式審判程序。又被告以外之人於審判
    外之言詞或書面陳述，除法律有規定者外，不得作為證據；
    前項規定，於法院行簡式審判程序者，不適用之，刑事訴訟
    法第 159條亦有明文。是本院如下所引用之供述證據，既無
    違法取得之情事，且與本案犯罪事實具關聯性，當皆有證據
    能力，均得作為證據。
二、上開犯罪事實，業據被告於警詢、偵查、本院準備程序及審
    理中均坦承不諱（見警卷第7至9頁、偵查卷第27至29頁、本
    院卷第15、19、20頁），並有搜索票、搜索扣押筆錄、扣押
    物品目錄表、採尿同意書、委託鑑驗尿液代號與真實姓名對
    照表、詮昕科技公司100年8月19日編號00000000（原樣編號
    K100292）濫用藥物尿液檢驗報告在卷可憑(見警卷第17至27
    、33頁、偵查卷第47頁)，復有毒品6包扣案可資佐證，該扣
    案之毒品經送法務部調查局鑑驗結果，均含有第一級毒品海
    洛因成分（合計驗餘淨重15.8公克，空包裝總重1.90公克，
    其中5包純度79.82 %，純質淨重12.61公克)，有該局濫用藥
    物實驗室100年 8月30日調科壹第00000000000號鑑定書存卷
    足參（見偵查卷第42頁）。是被告上開任意性之自白應與犯
    罪事實相符，堪認其確有前揭持有及施用海洛因之行為，應
    依法論罪科刑。
三、論罪科刑之說明：
  (一)按刑法上之吸收犯，係指犯罪之性質上，其罪名之觀念中
      當然包含他行為者而言，亦即所發生之數個犯罪事實之間
      ，依犯罪之性質及一般日常生活之經驗判斷，一方可以包
      含於他方犯罪觀念之中，遂逕行認定一方之罪，而置屬於
      實行階段性之他方於不論；其中吸收犯中之高度行為吸收
      低度行為，係以犯罪行為之發展，依其在刑法上之評價程
      度，得分為若干階段，即循序而進之行為，其前行之低度
      行為不外使後行之高度行為易於實現，則後行之高度行為
      內容，實已涵蓋低度行為之結果，故高度行為當然吸收低
      度行為，其前後行為，在形態上雖屬分別獨立，但從同一
      法益之侵害觀點而言，具有必然之附隨關係，亦即具有階
      段之貫通性，禁止為雙重評價而應為單一之評價（最高法
      院93年度台上字第6502號判決要旨參照），是「吸收犯」
      之類型亦非專以高度行為吸收低度行為一類為限，尚包括
      全部行為吸收部分（階段）行為等。又所謂高度行為吸收
      低度行為乃係基於法益侵害之觀點，認為當高度行為之不
      法內涵足以涵蓋低度行為時，方得論以吸收犯。98年 5月
      20日修正之毒品危害防制條例既將同屬持有毒品行為之處
      罰依數量多寡而分別以觀，顯見立法乃係有意以持有毒品
      數量作為評價持有毒品行為不法內涵高低之標準，並據此
      修訂持有毒品罪之法定刑，俾使有所區隔。因此當行為人
      持有毒品數量達法定標準以上者，由於此舉相較於僅持有
      少量毒品之不法內涵較高、法定刑亦隨之顯著提升，縱令
      行為人係為供個人施用而一次購入，由於該等行為不法內
      涵非原本施用毒品行為所得涵蓋，自不得拘泥於以往施用
      行為吸收持有行為之既定見解，應本諸行為不法內涵高低
      行為判斷標準，改認持有法定數量以上毒品之行為屬高度
      行為而得吸收施用毒品行為，或逕認施用毒品之輕行為當
      為持有超過法定數量毒品之重行為所吸收，方屬允當（臺
      灣高等法院暨所屬法院98年法律座談會刑事類提案第15號
      決議參照）。
  (二)查海洛因係毒品危害防制條例第2條第2項第 1款所規定之
      第一級毒品，不得非法持有、施用，被告為施用海洛因而
      持有純質淨重逾10公克之海洛因，核其所為，係犯毒品危
      害防制條例第11條第 3項之加重持有第一級毒品罪，其施
      用第一級毒品之輕行為當為持有第一級毒品超過法定數量
      之重行為所吸收，不另論罪。
  (三)裁判上一罪案件，檢察官就犯罪事實一部起訴者，依刑事
      訴訟法第 267條規定，其效力及於全部，受訴法院基於審
      判不可分原則，對於未經起訴之其餘事實，應一併審判，
      此為犯罪事實之一部擴張；同理，檢察官所起訴之全部事
      實，經法院審理結果認為一部不能證明犯罪或行為不罰時
      ，僅於判決理由內說明不另為無罪之諭知，毋庸於主文內
      為無罪之宣示，此為犯罪事實之一部縮減。至於刑事訴訟
      法第 300條所規定，有罪之判決，得就起訴之犯罪事實，
      變更檢察官所引應適用之法條者，係指法院在事實同一之
      範圍內，不變更起訴之犯罪事實；亦即在不擴張及減縮原
      訴之原則下，於不妨害基本社會事實同一之範圍內，始得
      自由認定事實，適用法律，三者不能混為一談（最高法院
      92年度台上字第1841號判決要旨參照）。本件起訴書已記
      載被告持有上開 6包第一級毒品海洛因之犯罪事實，本院
      當可就此事實同一且不擴張原訴之範圍內，認定如上之犯
      罪事實並據以適用法律。公訴意旨誤認被告僅係犯毒品危
      害防制條例第10條第 1項施用第一級毒品罪，起訴法條尚
      有未洽，惟其起訴之基本社會事實既屬同一，爰變更檢察
      官所引應適用之法條。
  (四)被告曾因施用毒品、殺人未遂、槍砲彈藥刀械管制條例、
      販賣毒品、麻醉藥品管理條例等案件，分別經法院判處有
      期徒刑 3年2月、5年6月、1年6月、7年1月、8月，嗣裁定
      應執行有期徒刑15年確定，於91年 6月19日假釋付保護管
      束，迄97年12月15日保護管束期滿，未經撤銷假釋，以執
      行完畢論，有臺灣高等法院被告前案紀錄表在卷可參，其
      於徒刑執行完畢，5 年以內故意再犯本件有期徒刑以上之
      罪，為累犯，應依刑法第47條第1項之規定加重其刑。
  (五)審酌被告被告另有多次犯罪前科之品行（參卷附臺灣高等
      法院被告前案紀錄表）、國中畢業之智識程度、業工而經
      濟小康之生活狀況(見警卷第7頁被告警詢筆錄受詢問人資
      料），犯罪之動機、手段、所生危害及坦承犯行之犯後態
      度等一切情狀，量處如主文所示之刑，以示懲儆。
  (六)扣案之海洛因6包（合計驗餘淨重15.8公克，空包裝總重1
      .90公克，其中5包純度79.82 %，純質淨重12.61公克），
      為毒品危害防制條例第2條第2項第 1款規定之第一級毒品
      ，不論屬於犯人與否，應依毒品危害防制條例第18條第 1
      項前段規定宣告沒收銷燬。又包裝上開毒品所用之塑膠袋
      ，因與其內之毒品均難以析離，塑膠袋內仍會殘留微量之
      毒品，自應與所盛裝之第一級毒品海洛因均視為毒品而併
      予沒收銷燬。至鑑定耗損部分，既已滅失，爰不另為諭知
      沒收銷燬。
四、據上論斷，依刑事訴訟法第273條之1第1項、第299條第 1項
    前段、第300條，毒品危害防制條例第11條第3項、第18條第
    1項前段，刑法第11條、第47條第1項，判決如主文。
本案經檢察官吳錦龍到庭執行職務。
中    華    民    國   100    年    12    月    5     日
              刑事第十庭    法  官  張恩賜
以上正本證明與原本無異。
如不服本判決，應於收受判決後10日內向本院提出上訴書狀，並
應敘述具體理由；其未敘述上訴理由者，應於上訴期間屆滿後20
日內向本院補提理由書（均須按他造當事人之人數附繕本）「切
勿逕送上級法院」。
                            書記官  黃舜民
中    華    民    國   100    年    12    月    5     日
附錄本案論罪科刑法條
毒品危害防制條例第11條第3項：
持有第一級毒品純質淨重十公克以上者，處一年以上七年以下有
期徒刑，得併科新臺幣一百萬元以下罰金。